【裁判字號】    95,訴,730
【裁判日期】    950510
【裁判案由】    強盜等
【裁判全文】
臺灣高雄地方法院刑事判決               95年度訴字第730號
公  訴  人  臺灣高雄地方法院檢察署檢察官
被      告  丙○○
                    號
                    （現另案於臺灣高雄第二監獄執行中）
被      告  壬○○
上2 人共同
指定辯護人  本院公設辯護人子○○
上列被告等2 人因強盜等案件，經檢察官提起公訴（95年度偵字
第3753號），本院判決如下：
    主  文
丙○○共同連續攜帶兇器毀壞安全設備竊盜，累犯，處有期徒刑
壹年陸月，鑰匙、破壞剪各壹支均沒收；又共同意圖為自己不法
之所有，以強暴至使不能抗拒，而取他人之物，累犯，處有期徒
刑伍年貳月；應執行有期徒刑陸年陸月，鑰匙、破壞剪各壹支均
沒收。
壬○○共同攜帶兇器毀壞安全設備竊盜，處有期徒刑柒月，破壞
剪壹支沒收；又共同意圖為自己不法之所有，以強暴至使不能抗
拒，而取他人之物，處有期徒刑參年伍月；應執行有期徒刑參年
拾月，破壞剪壹支沒收。
    事  實
一、丙○○前因竊盜等案件，分別經本院以民國91年簡上字第18
    6 號、92年度簡字第2501號判處有期徒刑1 年2 月、6 月確
    定，經合併執行，於93年10月11日縮刑期滿未經撤銷假釋視
    為執行完畢。詎丙○○仍不知悔過，竟自94年12月初某日起
    至95年1 月11日凌晨1 、2 時許止，於附表1 所列之時間、
    地點，基於意圖為自己不法所有之概括犯意，其中於附表1
    編號10之行為中，且與友人壬○○共同基於意圖為自己不法
    所有之犯意聯絡，連續以附表1 所示之行為態樣，竊取如附
    表1 所示信利木器公司等被害人所有之財物，得手後隨即將
    之變賣供己花用；又丙○○因不滿辰○○平日收購其兜售之
    物品時多所殺價，乃向壬○○提議強盜辰○○之財物作為補
    償，其等遂於95年12月24日凌晨1 時至2 時間，共同另行基
    於意圖為自己不法所有之犯意聯絡，騎乘機車前往高雄市三
    民區○○○路與中華二路口跳蚤市場內辰○○開設之貨攤旁
    ，趁辰○○於箱型貨車中準備入睡之際，推由壬○○拍窗呼
    喚辰○○，辰○○不疑有他乃推開車門，壬○○遂上前強壓
    住辰○○之身體及嘴巴，致使年邁之辰○○（23年1 月15日
    生）遭壓制於車床上無法呼救動彈抗拒，再由丙○○趁機伸
    手搜尋辰○○褲子口袋內之財物，而強行取走其內之現金新
    台幣15000 元，得手後隨即離開現場，並將所得之財物朋分
    花用，嗣因辰○○報案指認丙○○，經警於95年1 月21日前
    往高雄市○○區○○路與軍校路口逮捕查獲，經供出共犯壬
    ○○後，壬○○則於95年1 月22日自動投案，因而查獲上情
    。
二、案經高雄市政府警察局三民第一分局移送臺灣高雄地方法院
    檢察署檢察官偵查起訴。
    理  由
一、上開犯罪事實，均迭據被告丙○○、壬○○等2 人於警詢、
    偵查及本院審理中坦承不諱，且查：(一)被告丙○○所為附表
    1 竊盜犯行、被告壬○○所為附表1 編號10共同竊盜犯行，
    亦有證人即被害人信利木器公司職員丁○○、被害人甲○○
    、戊○○、寅○○、乙○○、丑○○、庚○○、辛○○、己
    ○○、癸○○等人於警詢中指述遭竊之情形歷歷在卷，被告
    等2 人對於各該證人於警詢中言詞陳述之證據能力並不爭執
    ，本院審酌該言詞陳述所作成之情況，亦認為適當，自得採
    為證據（刑事訴訟法第159 條之5 第1項 參照）。又被告丙
    ○○於本院審理中，就附表1 編號6 、7 、8 、9 犯行中詳
    細之犯罪時、分，陳述雖與被害人於警詢中之指述略有出入
    ，然因其自白竊盜之基本犯罪事實、態樣仍與被害人指述相
    符，且其連續竊盜多案，就其中數件之犯罪詳細時間，難免
    記憶錯誤，應不若個案中之被害人記憶較為深刻鮮明，故本
    院認其自白仍屬可採，且犯罪時間之認定，應以被害人於警
    循中之陳述為準，併此敘明。(二)另被告等2 人所為附表2 共
    同強盜犯行，亦經證人即被害人辰○○於警詢中、偵查中證
    述被害過程綦詳，被告等2 人對於辰○○上開於審判外言詞
    陳述之證據能力均不爭執，本院審酌該言詞陳述所作成之情
    況，亦認為適當，自得採為證據（刑事訴訟法第159 條之5
    第1 項、第159 條之1 第2 項參照），又因辰○○與被告等
    2 人並無怨隙，衡情並無誣陷被告等2 人之虞，其證詞應屬
    可採。綜上，被告等2 人之自白乃與事實相符，其等犯行事
    證明確，應依法論科。
二、論罪科刑：
  (一)被告丙○○部分：
  １核被告丙○○就附表1 編號1 至10所為，分別係犯刑法第32
    1 條第1 項加重竊盜罪及刑法第320 條第1 項普通竊盜罪（
    詳細之構成款項詳見附表1 適用法條欄），就附表2 之行為
    ，係犯刑法第328 條第1 項普通強盜罪，公訴人認被告附表
    1 編號1 、4 、5 、10之犯行係犯刑法第320 條第1 項普通
    竊盜罪，編號7 之犯行係犯刑法第321 條第1 項之加重竊盜
    罪，均有誤會，惟其起訴之基本事實同一，本院自得予以審
    理，並均應依刑事訴訟法第300 條規定變更其起訴法條；又
    被告丙○○就附表1 編號6 之行為係犯刑法第321 條第1項
    第2 款、第3 款加重竊盜罪，公訴人認係犯刑法第321 條第
    1 款、第2 款加重竊盜罪，顯有誤會，然其起訴法條與本院
    論罪法條相同，僅加重條件認定相異，即無變更法條之問題
    ，而應由本院逕予更正（均詳見附表1 適用法條欄、原起訴
    法條欄）。被告丙○○就附表1 編號10之加重竊盜犯行、附
    表2 之普通強盜犯行，與被告壬○○均有犯意聯絡及行為分
    擔，均應依刑法第28條論以共同正犯。被告丙○○就附表1
    所示10次普通竊盜及加重竊盜犯行，時間緊接，所犯構成要
    件相同，顯係基於概括之犯意為之，應依刑法第56條規定，
    就其中情節較重之附表1 編號10所犯之攜帶兇器毀壞安全設
    備加重竊盜罪，以連續犯論以1 罪，並加重其刑。被告丙○
    ○就其所犯連續加重竊盜罪、普通強盜罪2 罪間，犯意各別
    ，行為互殊，應分論併罰。又被告丙○○前因竊盜等案件，
    分別經本院判處有期徒刑1 年2 月、6 月確定，經合併執行
    ，於93年10月11日縮刑期滿未經撤銷假釋視為執行完畢，有
    臺灣高等法院被告前案紀錄表在卷可稽，其於上開徒刑執行
    完畢後，5 年內再犯本件有期徒刑以上之2 罪，均為累犯，
    均應依刑法第47條規定加重其刑，其就上開連續加重竊盜犯
    行，有上開2 個刑之加重事由，應遞加之。爰審酌被告正值
    輕壯，不思以己力工作謀生，竟連續以竊盜或強盜方式謀取
    他人財物，竊盜件數多達10件，本不宜寬恕，然念其到案後
    均坦承犯罪，勇於認錯，態度良好，顯見本性非劣，又所竊
    或強盜財物價值非鉅，強盜之被害人辰○○亦於偵查中表達
    原諒之意（偵查卷頁54）等一切情狀，分別量處如主文所示
    之刑，並定其應執行之刑。又被告丙○○所有，持以犯連續
    加重竊盜罪之自備鑰匙1 支、破壞剪1 支，雖均未扣案，然
    無法證明業已滅失，仍應依刑法第38條第1 項第2 款規定宣
    告沒收。
  ２公訴人雖認被告前有竊盜前科，本次復犯連續加重竊盜罪，
    顯有犯罪之習慣，應依竊盜犯贓物犯保安處分條例第3 條第
    1 項第1 款、第2 款之規定，於刑之執行前為強制工作之宣
    告等語，然按：本件被告雖涉及多起竊盜案件，然因無積極
    證據證明被告係以犯竊盜罪為其經濟生活之主要支柱，故檢
    察官非以常業犯起訴，本院亦未論以常業犯，其即不符竊盜
    犯贓物犯保安處分條例第3 條第1 項第2 款「以犯竊盜罪為
    常業者」之規定，合先敘明；再者，被告雖有多次竊盜前科
    ，本次復犯附表1 所列10件竊盜案件，然本院於審理中調查
    得知，被告犯罪動機係因智識程度不高，成長環境不若常人
    順遂，經濟狀況不甚充裕，一時失慮故犯下多起竊盜犯行，
    其犯罪多係因客觀環境所致，犯後亦坦承犯罪，態度良好，
    顯難認具有犯罪之習慣，亦與竊盜犯贓物犯保安處分條例第
    3 條第1 項第1 款之規定不符，故本院認尚無令被告入勞動
    處所強制工作之必要，併此敘明。
  (二)被告壬○○部分：
    核被告壬○○就附表1 編號10及附表2 所為，分別係犯刑法
    第321 條第1 項第2 款、第3 款攜帶兇器毀壞安全設備竊盜
    罪及刑法第328 條第1 項普通強盜罪。被告壬○○就附表1
    編號10之加重竊盜犯行、附表2 之普通強盜犯行，與被告丙
    ○○均有犯意聯絡及行為分擔，均應依刑法第28條論以共同
    正犯。被告壬○○就其所犯加重竊盜罪、普通強盜罪2 罪間
    ，犯意各別，行為互殊，應分論併罰。又法律對於基層貧苦
    人士之犯罪，尤應顯現寬典精神，如今臺灣社會貧富差距日
    漸擴大，被告僅國中畢業，於當今社會謀職不易，此為公眾
    周知之事實，另家中尚有妻小（4 歲之幼女）賴其賺錢養家
    ，本已奮力於工程行中擔任工人謀生等情，除據被告陳明在
    卷外，亦有全戶基本資料、稅務電子衙門財產所得調件明細
    表在卷可稽，其本次係因經濟狀況不佳，一時失慮方應被告
    丙○○之邀前往向辰○○為強盜行為，亦據被告丙○○於本
    院審理中陳述明確（審理卷頁49），衡其情節較被告丙○○
    為輕，且其所強盜之金額非鉅，對被害人亦無為其他傷害行
    為，被害人辰○○於偵查中亦表達願意原諒被告之意（偵查
    卷頁54），本院認就其所犯強盜罪部分如量處最低度之有期
    徒刑5 年，乃有法重情輕之虞，爰依刑法第59條減輕其刑。
    爰審酌被告正值輕壯，不思以己力工作謀生，竟以共同竊盜
    、強盜方式謀取他人財物，本不宜寬恕，然念其係自動投案
    （見警詢筆錄），到案後均坦承犯罪，勇於認錯，態度良好
    ，顯見本性非劣，又所竊或強盜財物價值非鉅等一切情狀，
    分別量處如主文所示之刑，並定其應執行之刑。又被告壬○
    ○所為附表1 編號10之加重竊盜犯行中，共犯丙○○所有持
    以犯罪之破壞剪1 支，雖非其所有，然依共犯責任共通之法
    理，仍應依刑法第38條第1 項第2 款規定宣告沒收，併此敘
    明。
據上論斷，應依刑事訴訟法第299 條第1 項前段、第300 條，刑
法第28條、第56條、第321 條第1 項第2 款、第3 款、第328 條
第1 項、第47條、第59條、第51條第5 款、第38條第1 項第2 款
，判決如主文。
本案經檢察官卯○○到庭執行職務。
中      華     民     國     95   年   5   月    10   日
                    刑事第七庭  審判長法 官  孫啟強
                                      法 官  卓立婷
                                      法 官  蔡川富
以上證明與原本無異。
如不服本判決，應於收受送達後10日內向本院提出上訴書狀。
中      華     民     國     95   年   5   月    10   日
                                      書記官 林淑蓮
中華民國刑法第320條
意圖為自己或第三人不法之所有，而竊取他人之動產者，為竊盜
罪，處 5 年以下有期徒刑、拘役或 500 元以下罰金。
意圖為自己或第三人不法之利益，而竊佔他人之不動產者，依前
項之規定處斷。
前二項之未遂犯罰之。
中華民國刑法第321條
犯竊盜罪而有左列情形之一者，處6 月以上、5 年以下有期徒刑
：
一於夜間侵入住宅或有人居住之建築物、船艦或隱匿其內而犯之
  者。
二毀越門扇、牆垣或其他安全設備而犯之者。
三攜帶兇器而犯之者。
四結夥三人以上而犯之者。
五乘火災、水災或其他災害之際而犯之者。
六在車站或埠頭而犯之者。
前項之未遂犯罰之。
中華民國刑法第328條
意圖為自己或第三人不法之所有，以強暴、脅迫、藥劑、催眠術
或他法，至使不能抗拒，而取他人之物或使其交付者，為強盜罪
，處5 年以上有期徒刑。
以前項方法得財產上不法之利益或使第三人得之者，亦同。
犯強盜罪因而致人於死者，處死刑、無期徒刑或 10 年以上有期
徒刑；致重傷者，處無期徒刑或 7 年以上有期徒刑。
第1 項及第2 項之未遂犯罰之。
預備犯強盜罪者，處1 年以下有期徒刑、拘役或3 千元以下罰金
。
  附表1
┌──┬─────┬──────┬──────┬────┬────┬────┬────┐
│編號│ 犯罪時間 │  犯罪地點  │  犯罪型態  │ 被害人 │所得財物│適用法條│原起訴法│
│    │          │            │            │        │        │        │條      │
├──┼─────┼──────┼──────┼────┼────┼────┼────┤
│ 1  │94年12月初│高雄縣梓官鄉│丙○○徒手踰│信利木器│鑽孔機1 │刑法第32│刑法第  │
│    │某日半夜  │赤崁東路363 │越牆垣入內竊│公司    │台      │1 條第1 │320 條第│
│    │          │號信利木器公│取          │        │        │項第2 款│1 項    │
│    │          │司夜間無人居│            │        │        │踰越牆垣│        │
│    │          │住之工廠    │            │        │        │竊盜罪  │        │
├──┼─────┼──────┼──────┼────┼────┼────┼────┤
│ 2  │94年12月10│高雄縣梓官鄉│徒手推開未上│ 甲○○ │砂輪機1 │刑法第32│刑法第  │
│    │日半夜    │赤崁東路182 │鎖之大門直接│        │台      │0 條第1 │320 條第│
│    │          │巷32號夜間無│進入竊取    │        │        │項普通竊│1 項    │
│    │          │人居住之工廠│            │        │        │盜罪    │        │
├──┼─────┼──────┼──────┼────┼────┼────┼────┤
│ 3  │94年12月18│高雄縣梓官鄉│徒手推開未上│ 戊○○ │砂輪機、│刑法第32│刑法第  │
│    │日半夜    │展寶路44巷5 │鎖之大門直接│        │電鑽各1 │0 條第1 │320 條第│
│    │          │號之2 夜間無│進入竊取    │        │台      │項普通竊│1 項    │
│    │          │人居住之工廠│            │        │        │盜罪    │        │
├──┼─────┼──────┼──────┼────┼────┼────┼────┤
│ 4  │94年12月25│高雄縣梓官鄉│徒手將塑膠板│ 寅○○ │釣魚竿5 │刑法第32│刑法第  │
│    │日中午    │大舍東路67巷│黏貼之冷氣窗│        │支（價值│1 條第1 │320 條第│
│    │          │11之2 號住宅│孔之安全設備│        │約新台幣│項第2 款│1 項    │
│    │          │            │翻開，然後踰│        │8仟元） │踰越安全│        │
│    │          │            │越該安全設備│        │        │設備竊盜│        │
│    │          │            │進入竊取    │        │        │罪      │        │
├──┼─────┼──────┼──────┼────┼────┼────┼────┤
│ 5  │94年12月26│高雄縣梓官鄉│徒手扳開未上│ 乙○○ │現金新台│刑法第  │刑法第  │
│    │日中午    │大舍東路67巷│鎖之窗戶安全│        │幣500元 │321 條第│320 第1 │
│    │          │11之1 號住宅│設備，然後踰│        │        │1 項第2 │項普通竊│
│    │          │            │越該安全設備│        │        │款踰越安│盜罪    │
│    │          │            │進入竊取    │        │        │全設備竊│        │
│    │          │            │            │        │        │盜罪    │        │
├──┼─────┼──────┼──────┼────┼────┼────┼────┤
│ 6  │95年1月2日│高雄縣梓官鄉│持客觀上足為│ 丑○○ │黃金戒指│刑法第32│刑法第  │
│    │9時許     │大舍東路67巷│兇器之破壞剪│        │1只     │1 條第1 │321 條第│
│    │（被告自白│12號住宅    │1 支破壞大門│        │        │項第2 款│1 項第1 │
│    │當天犯案時│            │門鎖之安全設│        │        │、第3款 │款、第2 │
│    │間與被害人│            │備後進入竊取│        │        │攜帶凶器│款加重竊│
│    │指述不同，│            │            │        │        │毀壞安全│罪      │
│    │因被告連續│            │            │        │        │設備竊盜│        │
│    │犯案，就所│            │            │        │        │罪      │        │
│    │犯時間之記│            │            │        │        │        │        │
│    │憶應不若被│            │            │        │        │        │        │
│    │害人清楚，│            │            │        │        │        │        │
│    │故以被害人│            │            │        │        │        │        │
│    │陳述為準）│            │            │        │        │        │        │
├──┼─────┼──────┼──────┼────┼────┼────┼────┤
│ 7  │95年1月3日│高雄縣梓官鄉│持自備鑰匙1 │ 庚○○ │洋酒4瓶 │刑法第32│刑法第  │
│    │11時許    │大舍東路76巷│支打開被害人│        │（價值約│0 條第1 │321 條第│
│    │（以被害人│7 號1 樓住宅│住處門鎖後徒│        │新台幣  │項普通竊│1 項第2 │
│    │陳述為準）│            │手進入竊取  │        │10100   │盜罪    │款      │
│    │          │            │            │        │元）    │        │        │
├──┼─────┼──────┼──────┼────┼────┼────┼────┤
│ 8  │95年1月8日│高雄縣梓官鄉│徒手推開未上│ 辛○○ │長壽香煙│刑法第32│刑法第  │
│    │10時許    │大舍北路46巷│鎖之大門後進│        │4包     │0 條第1 │320 條第│
│    │（以被害人│1 號住宅    │入竊取      │        │        │項普通竊│1 項    │
│    │陳述為準）│            │            │        │        │盜罪    │        │
├──┼─────┼──────┼──────┼────┼────┼────┼────┤
│    │95年1月8日│高雄縣梓官鄉│持上開自備鑰│ 己○○ │存錢撲滿│刑法第  │刑法第  │
│ 9  │8 時許（以│大舍東路76巷│匙1 支破壞被│        │1 個（約│321 條第│321 條第│
│    │被害人陳述│3 號住宅    │害人住處門鎖│        │有現金新│1 項第2 │1 項第2 │
│    │為準）    │            │後徒手進入竊│        │台幣1 萬│款毀壞安│款      │
│    │          │            │取          │        │元）    │全設備竊│        │
│    │          │            │            │        │        │盜罪    │        │
├──┼─────┼──────┼──────┼────┼────┼────┼────┤
│10  │95年1 月11│高雄縣梓官鄉│丙○○持上開│ 癸○○ │點唱機、│刑法第32│刑法第  │
│    │日凌晨1、2│四維路181號 │客觀上足為凶│        │擴大機、│1 條第1 │320 條第│
│    │時許      │夜間無人居住│器之破壞剪1 │        │投幣式電│項第2 款│1 項    │
│    │          │之營業場所（│支，破壞鐵門│        │話各1 台│、第3款 │        │
│    │          │附設檳榔攤）│門鎖之安全設│        │、酒1 箱│攜帶兇器│        │
│    │          │            │備後，與梁志│        │、泡麵4 │毀壞安全│        │
│    │          │            │成共同進入竊│        │箱、檳榔│設備竊盜│        │
│    │          │            │取          │        │15包、香│罪      │        │
│    │          │            │            │        │煙57條、│        │        │
│    │          │            │            │        │飲料13箱│        │        │
└──┴─────┴──────┴──────┴────┴────┴────┴────┘
附表2
┌──┬─────┬──────┬──────┬────┬────┬───┐
│編號│ 犯罪時間 │  犯罪地點  │ 犯罪型態   │ 被害人 │所得財物│適用法│
│    │          │            │            │        │        │條    │
├──┼─────┼──────┼──────┼────┼────┼───┤
│ 1  │94年12月24│高雄市三民區│由壬○○強壓│ 辰○○ │現金計新│刑法第│
│    │日凌晨1 時│十全三路與中│住辰○○嘴巴│        │台幣    │328 條│
│    │至2時許   │華二路口跳蚤│、手腳，致蘇│        │15000元 │第1 項│
│    │          │市場內辰○○│雙喜無法反抗│        │        │普通強│
│    │          │擺設之攤位旁│後，再由李永│        │        │盜罪  │
│    │          │            │福徒手取走被│        │        │      │
│    │          │            │害人置於褲子│        │        │      │
│    │          │            │口袋內之現金│        │        │      │
└──┴─────┴──────┴──────┴────┴────┴───┘


司法院資訊處製作；財團法人民間司法改革基金會備份。
